臺灣高等法院刑事判決
108年度上易字第2058號
上  訴  人  臺灣桃園地方檢察署檢察官
被      告  林聰智


上列上訴人因被告違反毒品危害防制條例案件，不服臺灣桃園地
方法院108年度易字第471號，中華民國108年7月26日第一審判決
（聲請簡易判決處刑案號：臺灣桃園地方檢察署107年度毒偵字
第5349號），提起上訴，本院判決如下：
    主  文
上訴駁回。
    理  由
一、本件經本院審理結果，認第一審判決對被告甲○○為無罪之諭
    知，核無不當，應予維持，並引用第一審判決書記載之證據
    及理由（如附件）。
二、檢察官上訴意旨略以：原審未說明檢察官提出之內政部警政
    署刑事警察局（下稱刑事警察局）鑑定報告有何不可採，逕
    以再次送台灣檢驗科技股份有限公司之濫用藥物檢驗報告而
    認刑事警察局之鑑定報告不可信。刑事警察局既係合法之鑑
    定機關，原審亦未說明鑑定程序有何違法或瑕疵，判決理由
    僅籠統稱「檢察官未證明鑑定結果可信」，其判決顯然不備
    理由，當然違背法令，自難認原判決允當。爰依法提起上訴
    ，請撤銷原判決，為適當合法之判決等語。
三、經查：
  ㈠行政院衛生福利部（改制前為衛生署）依毒品危害防制條例
    第33條之1第3項規定，訂定「濫用藥物尿液檢驗作業準則」
    ，該準則第15條第1項規定「初步檢驗應採用免疫學分析方
    法。檢驗結果尿液檢體中濫用藥物或其代謝物之濃度在下列
    閾值以上者，應判定為陽性：一、安非他命類藥物：500ng/
    mL。（以下略）」，第18條第1項規定「初步檢驗結果在閾
    值以上或有疑義之尿液檢體，應再以氣相或液相層析質譜分
    析方法進行確認檢驗。確認檢驗結果在下列閾值以上者，應
    判定為陽性：一、安非他命類藥物：（一）安非他命：500n
    g/mL。（二）甲基安非他命：甲基安非他命500ng/mL，且其
    代謝物安非他命之濃度在100ng/mL以上。（以下略）」，第
    16條、第19條規定尿液檢體經初步檢驗結果、確認檢驗結果
    低於前揭閾值者，應判定為陰性。故尿液檢體中濃度閾值至
    為重要，若低於前揭閾值者，應判定為陰性。 
  ㈡本案桃園市政府警察局少年警察隊於民國107年6月11日經被
    告同意而採集其尿液後，經送刑事警察局鑑定結果，檢出第
    二級毒品安非他命乙節，固有該局第107年8月1日刑鑑字第1
    070070092號鑑定書、桃園市政府警察局少年警察隊被採尿
    人尿液暨毒品真實姓名與編號對照表各1份在卷可證（毒偵
    卷第12、13頁），但上開鑑定書備考欄內已載明「原傳統毒
    品尿液鑑定案件援例仍由各單位送衛生福利部認可民間檢驗
    機構定量判定」，換言之，上開鑑定結果雖在被告尿液中檢
    出第二級毒品安非他命成分，但並未鑑定安非他命濃度閾值
    ，因此，自無從依「濫用藥物尿液檢驗作業準則」判定係陽
    性或陰性。故而，原審再將被告當時所採尿液（檢體編號10
    7少-027）送行政院衛生福利部認可之台灣檢驗科技股份有
    限公司檢驗，難認有何不當。經台灣檢驗科技股份有限公司
    檢驗結果，安非他命類之初步檢驗結果即為陰性，故結果判
    定為陰性，有該公司108年4月17日濫用藥物檢驗報告（報告
    編號UL/2019/00000000）1份在卷可憑（原審桃簡字卷第33
    頁），原審因認不能遽為不利被告之認定，而認不能證明被
    告有檢察官所指之施用第二級毒品安非他命犯行，經核並無
    違誤。
  ㈢本院依檢察官之聲請向行政院衛生福利部食品藥物管理署函
    詢結果，經該署函復：尿液檢體應盡速送往檢驗機構進行檢
    驗，並放置於低溫處保存，以避免尿液中標的藥物降解等語
    ，有該署108年12月9日FDA品字第1089043084號函1份在卷可
    佐（本院卷第57至58頁），檢察官因而主張：原審於第1次
    後超過6個月再送鑑驗，尿液檢體中之安非他命成分因存放
    時間過久而發生降解之情形等語。惟查，縱使尿液檢體存放
    時間過久有可能造成標的藥物降解，但本案檢察官並未積極
    證明被告尿液中之安非他命濃度閾值已有高於上開作業準則
    所定標準值之情形，則檢察官上訴仍指被告有施用安非他命
    之犯行等語，實非可採。
四、綜上，原審以僅憑刑事警察局之尿液鑑定書，不能證明被告
    確有施用第二級毒品安非他命犯行，而為被告無罪之諭知，
    並無不合。檢察官執前詞上訴指摘原審判決不當，為無理由
    ，應予駁回。
五、被告經合法傳喚，無正當之理由不到庭，爰不待其陳述，逕
    行判決。
據上論斷，應依刑事訴訟法第368條、第373條、第371條，判決
如主文。
本案經檢察官林欣怡聲請簡易判決處刑，檢察官蔡正傑提起上訴
，檢察官林黛利到庭執行職務。
中    華    民    國    109   年    2     月    26    日
                  刑事第七庭  審判長法  官  孫惠琳
                                    法  官  連雅婷 
                                    法  官  戴嘉清
以上正本證明與原本無異。                                
不得上訴。
                                    書記官  高建華
中    華    民    國    109   年    2     月    26    日
────────────────────────────
附件：
臺灣桃園地方法院刑事判決              108年度易字第471號
公  訴  人  臺灣桃園地方檢察署檢察官 
被      告  甲○○  男  56歲（民國00年0月00日生）
                    身分證統一編號：Z000000000號
                    住○○市○○區○○路000巷0號
上列被告因違反毒品危害防制條例案件，經檢察官聲請以簡易判
決處刑（107 年度毒偵字第5349號），本院認不得以簡易判決處
刑，適用通常程序審理，判決如下：
    主  文
甲○○無罪。
    理  由
一、聲請簡易判決處刑意旨略以：被告甲○○前因施用毒品案件，
    經依本院裁定令入勒戒處所施以觀察、勒戒後，認無繼續施
    用毒品之傾向，於民國87年10月12日執行完畢，並經臺灣桃
    園地方檢察署檢察官以87年度偵字第14287 號為不起訴處分
    確定。又因於上開觀察、勒戒執行完畢釋放5 年內之88年間
    ，再犯施用第二級毒品案件，經本院以88年度桃簡字第730 
    號判決判處有期徒刑5 月確定，於89年8 月17日執行完畢。
    詎仍不知悛悔，復基於施用第二級毒品之犯意，於107 年6 
    月11日為警採尿時起回溯120 小時內某時，在臺灣地區不詳
    地點，以不詳方式，施用第二級毒品安非他命1 次。嗣於10
    7 年6 月11日因另案為警通知到場詢問，經其同意採尿送驗
    後，結果呈安非他命陽性反應，始悉上情，因認被告涉犯毒
    品危害防制條例第10條第2項之施用第二級毒品罪嫌。
二、按犯罪事實應依證據認定之，無證據不得認定犯罪事實，刑
    事訴訟法第154 條第2 項定有明文。此所謂認定犯罪事實之
    證據，無論其為直接或間接證據，均須達於通常一般人均不
    致有所懷疑，而得確信其為真實之程度，始得據為有罪之認
    定，若其關於被告是否犯罪之證明未能達此程度，而有合理
    性懷疑之存在，致使無法形成有罪之確信，根據「罪證有疑
    、利於被告」之證據法則，即不得遽為不利被告之認定。再
    按刑事訴訟法第161 條第1 項規定：檢察官就被告犯罪事實
    ，應負舉證責任，並指出證明之方法。因此，檢察官對於起
    訴之犯罪事實，應負提出證據及說服之實質舉證責任。倘其
    所提出之證據，不足為被告有罪之積極證明，或其指出證明
    之方法，無從說服法院以形成被告有罪之心證，基於無罪推
    定之原則，自應為被告無罪判決之諭知。
三、檢察官認被告甲○○涉犯毒品危害防制條例第10條第2 項之施
    用第二級毒品罪嫌，係以被告於107 年6 月11日為桃園市政
    府警察局少年警察隊所採集之尿液（尿液編號107 少-027）
    經送內政部警政署刑事警察局鑑定檢出第二級管制毒品安非
    他命，有該局第107 年8 月1 日刑鑑字第1070070092號鑑定
    書、桃園市政府警察局少年警察隊被採尿人尿液暨毒品真實
    姓名與編號對照表各1 份（見107 年度毒偵字第5349號卷第
    12、13頁）為據。然被告於警詢、偵查中檢察事務官詢問時
    及本院審理時，均堅決否認有施用第二級毒品安非他命或甲
    基安非他命之情，且經本院將該尿液編號107 少-027之被告
    尿液送行政院衛生福利部認可之台灣檢驗科技股份有限公司
    檢驗有無安非他命、甲基安非他命之陽性反應，結果安非他
    命類之初步檢驗結果即為陰性，故結果判定為陰性，有該份
    報告編號UL/2019/00000000號濫用藥物檢驗報告1 份在卷可
    憑。本件被告始終未自白過其於107 年6 月11日為警採尿時
    起回溯120 小時內某時，在臺灣地區不詳地點，以不詳方式
    ，有施用毒品安非他命或甲基安非他命之事實，且依台灣檢
    驗科技股份有限公司之檢驗報告結果經判定為陰性，本案所
    採集被告之尿液送鑑驗既然存在有不同檢驗結果，檢察官亦
    未能證明內政部警政署刑事警察局之鑑定結果可信且台灣檢
    驗科技股份有限公司檢驗報告不可信，揆諸首揭說明，根據
    「罪證有疑、利於被告」之證據法則，即不得遽為不利被告
    之認定。
四、綜上，本件檢察官僅憑所舉內政部警政署刑事警察局鑑定報
    告，不足證明被告確有公訴意旨所指犯行而使本院得有罪之
    確信。此外，復無他積極證據足資證明被告有何前揭犯行，
    即屬不能證明被告犯罪，依上說明，自應諭知被告無罪之判
    決。又本院於審理後，認本件有刑事訴訟法第451 條之1 第
    4 項但書第3 款之情形，不宜以簡易判決處刑，爰依同法第
    452 條之規定，改用通常程序審判之，併此敘明。
據上論斷，應依刑事訴訟法第452 條、第301 條第1 項，判決如
主文。
本案經檢察官林欣怡聲請簡易判決處刑，經檢察官許致維到庭執
行職務。
中    華    民    國   108    年    7     月    26    日
                  刑事第三庭  法  官  許曉微
以上正本證明與原本無異。
如不服本判決應於收受判決後10日內向本院提出上訴書狀，並應
敘述具體理由。其未敘述上訴理由者，應於上訴期間屆滿後20日
內向本院補提理由書( 均須按他造當事人之人數附繕本) 「切勿
逕送上級法院」。
                              書記官  江世亨
中    華    民    國   108    年    7     月    26    日